臺灣高等法院臺南分院刑事判決　　　　　　　 九十一年度上易字第四五號　　 Ｃ
　　　上　訴　人
　　　即　被　告　乙　○　○
右上訴人因詐欺案件，不服臺灣臺南地方法院九十年度自緝字第二六號中華民國九十
年十一月三十日第一審判決，提起上訴，本院判決如左：
      主      文
原判決撤銷。
乙○○意圖為自己不法之所有，以詐術使人將本人之物交付，處拘役參拾日，如易科
罰金，以參佰元折算壹日；緩刑貳年。
      事      實
一、乙○○原在台南市○○街經營「ＪＪ」ＰＵＢ店，明知其於民國八十七年七月間
    因經營困難週轉失靈，已乏支付貸款之能力，且所營商店即將歇業，竟意圖為自
    己不法之所有，仍於該時期在所營店內，向經營華恩食品商店之甲○○購買異於
    營業所需之各類洋酒，佯稱伊有能力給付貨款，使甲○○陷於錯誤信以為真，迄
    同年十月止，共交付乙○○價值達新台幣（下同）壹拾肆萬元之各類洋酒，乙○
    ○並簽發同額本票交付甲○○收執，詎本票屆期，甲○○向乙○○提示本票請領
    上開貨款時，始發現乙○○已歇業他去，所購洋酒亦轉賣殆盡，甲○○遍尋不著
    ，始知受騙。
二、案經自訴人甲○○提起自訴。
      理      由
一、訊據被告乙○○固坦承其於八十七年七月至同年十月經營「ＪＪ」ＰＵＢ店期間
    ，向經營華恩食品商店之甲○○購買各類洋酒計壹拾肆萬元，嗣後未能支付貨款
    等情不諱，惟矢口否認有何詐欺之犯行，辯稱：因為經濟不景氣，生意量減少，
    致無力給付貨款，結束營業時曾退部分貨品予自訴人，並交付一部汽車抵償部分
    貨款，伊並無詐欺之意圖云云。
二、然查右揭事實業經自訴人甲○○指訴綦詳，並有被告簽發用以支付貨款之壹拾肆
    萬元本票一紙附卷可稽，另據實際與被告交易之自訴人代理人陳立行稱「他（即
    被告）第一次交易有付錢，但第二次就沒有付錢。」、「起初第一期是正常的貨
    款，但第二期有徒增貨量，我們懷疑被告有將貨物轉賣。」等語（見本院卷第三
    十頁），復為被告所不否認，顯見被告於經濟不景氣，生意量減少時，反增加進
    貨量，所辯係正常交易，即難採信，參以被告於大量進貨不久後，即歇業他去，
    所購洋酒顯未用於營業，且於本票不獲兌現後即避不見面，經自訴人遍尋不著，
    如非通緝到案，本件貨款亦無解決之時，堪認其於向自訴人購買各類洋酒之初，
    即有不法所有之意圖；至於被告所辯伊於結束營業時曾退部分貨品予自訴人，並
    交付一部汽車予以抵償部分貨款部分，自訴人之代理人陳立行於與被告和解後猶
    稱係其發現被告無力付款後前去搬貨，並非被告主動退貨，被告所欠之十四萬元
    貨款已扣除搬回貨物部分，另被告所述之汽車早已向外典當，現已被當舖收回等
    語（見本院卷第三十一頁），核與被告所辯相異，以陳立行僅係受僱於自訴人，
    與被告素無仇怨之立場觀之，所述自較可信，亦難為被告有利之認定。綜上所述
    ，被告於上開時地向自訴人購買各類洋酒伊始，即有不法所有之詐騙犯意，事證
    明確，其犯行堪以認定，應依法論科。
三、核被告意圖為自己不法之所有，以詐術使人將本人之物交付，所為係犯刑法第三
    百三十九條第一項之詐欺取財罪。原審以被告罪證明確，予以論罪科刑，固非無
    見，惟被告行為後，刑法第四十一條易科罰金之規定，業於九十年一月十日修正
    公布為同條第一項規定，並放寬其要件，凡犯最重本刑為五年以下有期徒刑以下
    之刑之罪，而受六月以下有期徒刑或拘役之宣告，因身體、教育、職業、家庭之
    關係，或其他正當事由，執行顯有困難，均得以易科罰金，被告行為後法律有變
    更，且於被告有利，應依刑法第二條第一項前段規定，適用裁判時之法律。原判
    決就其所處被告之刑於諭知易科罰金之折算標準時，並未說明被告行為時及裁判
    時法律規定之不同，且未於據上論結欄引用刑法第二條第一項前段及第四十一條
    （易科罰金）之規定，尚有未洽。被告上訴意旨，空言否認犯罪，雖無足取，惟
    原判決既有可議，即無可維持，應由本院撤銷改判。爰審酌被告並無前科，素行
    尚佳，有台灣高等法院被告全國前案紀錄表可按，其因一時經濟困頓始詐購貨物
    之犯罪動機，且事後已按月償還自訴人五千元，現已給付數期，有自訴人所不否
    認之匯款單在卷可稽，犯後態度良好等一切情狀，量處如主文第二項所示之刑，
    並依刑法第二條第一項前段及修正後刑法第四十一條第一項前段規定，諭知易科
    罰金折算之標準。又被告未曾受有期徒刑以上刑之宣告，有上開前科紀錄可稽，
    其因一時失慮而誤罹刑章，經此罪刑之宣告，當知警惕，信無再犯之虞，故本院
    認所宣告之刑以暫不執行為適當，爰併予宣告緩刑二年，以啟自新。
據上論結，應依刑事訴訟法第三百六十九條第一項前段、第三百六十四條、第二百九
十九條第一項前段，刑法第二條第一項前段、第三百三十九條第一項、修正刑法第四
十一條第一項前段、刑法第七十四條第一款，罰金罰鍰提高標準條例第一條前段、第
二條，判決如主文。
中    華    民    國      九十一      年      三      月      五        日
                                  臺灣高等法院臺南分院刑事第三庭
          審判長法官  黃    崑    宗
                                            法官  林    勝    木
                                            法官  葉    居    正
右正本證明與原本無異。
不得上訴。
                                      法院書記官  陳    嘉    琍
中    華    民    國      九十一      年      三      月      七        日
